臺灣高雄地方法院民事裁定
111年度消債清字第157號
聲  請  人  溫朝惠
0000000000000000

0000000000000000

代  理  人  李淑妃律師
上列當事人因消費者債務清理事件聲請清算，本院裁定如下：
    主  文
聲請人溫朝惠自中華民國一一一年九月二十八日下午四時起開始
清算程序。
命司法事務官進行本件清算程序。
    理  由
一、聲請意旨略以：伊有不能清償債務情事，前向本院聲請調解
    債務清償方案，惟調解不成立。伊又尚未經法院裁定開始更
    生程序或許可和解或宣告破產，爰聲請清算等語。
二、按債務人不能清償債務或有不能清償之虞者，得依本條例所
    定更生或清算程序，清理其債務。債務人於法院裁定開始更
    生程序或許可和解或宣告破產前，得向法院聲請清算；債權
    人縱為一人，債務人亦得為聲請。法院開始清算程序之裁定
    ，應載明其年、月、日、時，並即時發生效力。法院開始更
    生或清算程序後，得命司法事務官進行更生或清算程序，必
    要時得選任律師、會計師或其他適當之自然人或法人1人為
    監督人或管理人，消費者債務清理條例（下稱消債條例）第
    3條、第80條、第83條第1項、第16條第1項分別定有明文。
三、經查：
  ㈠聲請人前於民國110年12月17日具狀向本院聲請調解債務清償
    方案，經本院110年度司消債調字第557號受理，於111年1月
    19日調解不成立，聲請人於同日以言詞聲請更生，復因債務
    總額逾新臺幣（下同）12,000,000元，而於111年8月4日具
    狀改聲請清算程序等情，業經本院依職權調閱上開調解卷宗
    及本院111年度消債更字第68號卷核閱無訛。
  ㈡聲請人於108年度至109年申報所得各為139,700元、42,250元
    ，平均每月所得各為11,642元、3,521元（本裁定計算式均
    採元以下四捨五入），110年度無申報所得，名下無財產。
    聲請人稱於84年間因罹患肺結核，病癒後無法從事過度勞累
    的工作且收入微薄，弟弟溫明錦為保障聲請人日後若有重大
    傷病支出，故使用聲請人名義購買新光人壽保單，保費均由
    弟弟出資，嗣保單到期後解約金(詳後述)均已全數返還予弟
    弟（更卷第86頁）。至新光人壽保單3張均已解約，107年3
    月16日取得解約金825,595元、108年1月30日取得解約金各2
    11,531元、203,067元，國泰人壽目前則無有效保險契約。
    聲請人自陳108年12月至109年4月任職於傳家診所，每月薪
    資約11,600元(109年1月領有年終獎金11,600元、4月領有資
    遣費110,000元、員工旅遊補助14,000元)，109年6月至110
    年3月領取就業保險失業津貼9個月共59,940元，110年3月起
    迄今在家照護高齡且罹患心血管病變之血管粥樣硬化導致四
    肢反應遲緩的父親（更卷第32頁），平均一週回美濃老家一
    次，一次約4至5天；前於110年6月28日經行政院核發補助10
    ,000元，未領有其他補助或給付。
　㈢上情，有108年至110年綜合所得稅各類所得資料清單及財產
    歸屬資料清單【本院110年度司消債調字第557號卷（下稱調
    卷）、111年度消債更字第68號卷（下稱更卷）、111年度消
    債清字第157號卷(下稱本案卷），調卷第9至11頁，更卷第6
    1頁】、財產及收入狀況說明書（調卷第2至4頁）、債權人
    清冊(調卷第5頁)、勞工保險被保險人投保資料表（調卷第2
    1頁）、個人商業保險查詢結果表（更卷第37頁）、財團法
    人金融聯合徵信中心前置協商專用債權人清冊（調卷第13至
    15頁）、財團法人金融聯合徵信中心查詢當事人綜合信用報
    告回覆書（調卷第16至20頁）、租屋及社會補助查詢表（更
    卷第19至22頁）、勞動部勞工保險局函（更卷第29頁）、勞
    動部勞動力發展署高屏澎東分署函（更卷第27頁）、健保投
    保單位紀錄表（本案卷第9頁）、存簿（更卷第38至39頁，
    本案卷第5頁）、收入切結書(調卷第7頁)、傳家家庭醫學科
    診所回函、薪資明細表(更卷第31、34頁)、父親溫振昌之診
    斷證明書(更卷第66頁)、弟弟溫明錦出具領取保單解約金之
    證明書(本案卷第6頁)、新光人壽保險股份有限公司函(更卷
    第23至24頁)、國泰人壽保險股份有限公司函(更卷第30頁)
    、戶籍謄本(更卷第43頁)在卷可佐，應可認定。依聲請人上
    述工作、收入及財產情況，堪認以其目前照護父親之每月收
    入12,000元，核算其償債能力，較為妥適。
　㈣關於聲請人必要生活費用部分，聲請人主張每月支出11,467
    元（無房屋租金)乙情（更卷第65頁），按債務人必要生活
    費用，以最近1年衛生福利部或直轄市政府所公告當地區每
    人每月最低生活費1.2倍定之，消債條例第64條之2第1項定
    有明文。本院參酌衛福部社會司所公告111年度高雄市最低
    生活費為14,419元，1.2倍即17,303元。又聲請人陳稱居住
    於母親名下房屋（更卷第32頁背面），可認其無房屋費用支
    出，故於計算聲請人個人每月必要生活費時，應扣除房租支
    出所佔比例（約為24.36％）以13,088元為限【計算式：17,3
    03×（1－24.36%）＝13,088】，而聲請人主張每月必要支出11
    ,467元，未逾此金額，應予採計。
  ㈤依上所述，聲請人目前每月收入12,000元，扣除個人必要支
    出11,467元後，剩餘533元，而聲請人目前負債總額為12,30
    3,313元（更卷第77至85頁，包括：凱基銀行），以每月所
    餘逐年清償，至少須約1924年(計算式：12,303,313÷533÷12
    ≒1924】始能清償完畢，堪認聲請人確有不能清償債務之情
    事。從而，聲請人向本院聲請清算，應予准許，爰命司法事
    務官進行本件清算程序。
四、依消債條例第11條第1 項、第83條第1 項、第16條第1 項，
    裁定如主文。
中　　華　　民　　國　　111 　年　　9 　　月　　28　　日
              　　民事庭　　  法  官  陳美芳
以上正本係照原本作成。
本裁定不得抗告。
中　　華　　民　　國　　111 　年　　9 　　月　　28　　日
　　　　　　　　　            書記官  胡美儀